【裁判字號】    95,交聲,1683
【裁判日期】    951027
【裁判案由】    交管條例聲異
【裁判全文】
臺灣板橋地方法院交通事件裁定        95年度交聲字第1683號
原處分機關  交通部公路總局臺北區監理所蘆洲監理站
受處分人即
異  議  人  甲○○
上列異議人即受處分人因違反道路交通管理處罰條例案件，對於
交通部公路總局臺北區監理所蘆洲監理站民國95年9 月25日所為
之處分（北監蘆字第裁46-AX0000000號），聲明異議，本院裁定
如下：
    主  文
異議駁回。
    理  由
一、按「機器腳踏車，不在規定車道行駛，處駕駛人新台幣六百
    元以上一千八百元以下罰鍰」，道路交通管理處罰條例第45
    條第13款定有明文。再者，依同條例第7 條之2 第1 項第7
    款規定，經以科學儀器取得證據資料證明駕駛人行為違規，
    當場不能或不宜攔截製單舉發者，得逕行舉發；且依同法條
    第2 項第5 款規定，上開科學儀器原應採固定式，並定期於
    網站公布其設置地點，但駕駛人未依規定行駛車道者，則不
    在此限。職是之故，機器腳踏車之駕駛人如不在規定之車道
    行駛者，執行交通稽查之警員自得以非固定式之照相設備等
    科學儀器取得證據資料，且如不能或不宜當場攔截製單舉發
    者，得於事後逕行製單舉發，其理至屬灼然。
二、原處分機關認受處分人即異議人甲○○於民國95年7 月27日
    上午7 時59分許，騎乘其所有之車牌號碼CLU-672 號重型機
    車，行經臺北市○○路601 號前時，行駛「禁行機車」道，
    而不在規定之車道行駛，涉有道路交通管理處罰條例第45條
    第13款之違規，嗣經警逕行製單舉發後，爰依上開法律規定
    ，於95年9 月25日以北監蘆字第裁46-AX0000000號裁罰異議
    人新台幣（下同）600 元，此有臺北市政府警察局舉發違反
    道路交通管理事件通知單影本、原處分機關違反道路交通管
    理事件裁決書影本各1 份在卷可按。
三、聲明異議意旨略以：因公車不當行駛，導致異議人無法依規
    定行駛，始會違規受罰；而異議人每日早上上班行駛事發路
    段，並未看到任何值勤警員，為何有異議人違規照片，是否
    係使用長距離照相器材，進行偷拍所得？爰聲明異議，請求
    撤銷上開裁決云云。
四、經查，異議人於前揭時、地騎乘前揭重型機車行駛「禁行機
    車」道之事實，有卷附之異議人違規照片1 幀可稽，亦為異
    議人所不爭執，自堪認屬為真。異議人雖執前詞為辯，惟查
    ，觀諸上開卷附照片所示，當時與異議人一同行駛之機車數
    量甚多，且多係在規定之車道行駛，而彼此間之距離亦留有
    相當之空間，顯見異議人並無不能與其他機車一同在規定之
    車道行駛之理；況依一般道路駕駛經驗，縱然上開卷附照片
    內所示之公車確有不當行駛，異議人亦可讓其先行或作出相
    對應之行車措施，並非當然一定要行駛「禁行機車」道，是
    以異議人辯稱因公車不當駕駛，始導致其違規行駛云云，自
    無足取。其次，觀諸上開卷附之照片所示，當時應係早上上
    班時間，來往車輛眾多，且異議人所駕機車係行駛於最內側
    之「禁行機車」道，衡情執行交通稽查之警員自不宜當場攔
    截異議人所駕機車，則該警員於事後始以照相設備（無論係
    採固定式或非固定式）所取得足以證明異議人違規之照片，
    逕行對異議人製單舉發，核與首揭道路交通管理處罰條例第
    7 條之2 第1 項第7 款、第2 項第5 款所規定之舉發程序無
    違，於法自無不合；而值勤警員為有效舉發車輛違規行駛車
    道，維護公共交通秩序，本可使用照相或錄影之科學儀器以
    取得證據資料，且本件實際上既不宜當場攔截製單舉發，值
    勤警員當亦毋庸出面從事任何攔檢之動作，或必須站於路邊
    值勤不可，則異議人縱未看到任何值勤警員，值勤警員之舉
    發仍屬合法，要無所謂之「偷拍」可言，故異議人辯稱其未
    看到值勤警員，是否進行偷拍云云，因而執此聲明異議，亦
    無足取。
五、綜上所述，異議人確有騎乘機車不在規定車道行駛之違規行
    為，原處分機關審酌異議人違規情節，處以異議人前揭法律
    規定額度內之罰鍰600 元，自屬有據。異議人仍執詞聲明異
    議，洵無理由，本院當應裁定駁回。
六、結論：依道路交通管理處罰條例第87條第2 項、道路交通案
    件處理辦法第19條，裁定如主文。
中    華    民    國    95    年    10    月    27    日
                  交通法庭      法  官  陳信旗
以上正本證明與原本無異。
如不服本裁定，應於送達後5 日內向本院提出抗告狀。
                                書記官  陳昭綾
中    華    民    國    95    年    10    月    30    日


司法院資訊處製作；財團法人民間司法改革基金會備份。
